臺灣花蓮地方法院刑事判決　　　　　　　 94年度訴字第364號
公　訴　人　臺灣花蓮地方法院檢察署檢察官
被　　　告　乙○○
　　　　　　　　　　現於臺灣花蓮看守所羈押中
指定辯護人　廖學忠律師
上列被告因違反毒品危害防制條例案件，經檢察官提起公訴（94
年度偵字第3115號、第3434號），本院判決如下：
    主  文
乙○○連續販賣第一級毒品，處無期徒刑，褫奪公權終身。扣案
第一級毒品海洛因柒包（含袋重壹點伍玖公克），沒收銷燬。扣
案小皮包壹個、行動電話壹支，均沒收。未扣案之販賣第一級毒
品所得新臺幣肆萬肆仟元沒收，如全部或一部不能沒收時，以其
財產抵償之。
扣案安非他命壹包（含袋重零點肆柒公克），沒收銷燬。
    事  實
一、乙○○明知海洛因係屬毒品危害防制條例規定之第一級毒品
    ，竟基於販賣海洛因以營利之概括犯意，以其所有之門號00
    00000000號、0000000000號行動電話，作為聯絡毒品交易之
    工具，由欲購買安非他命之人撥打上開行動電話與其聯絡，
    雙方於電話中商議並談妥毒品之交易價格、數量及地點後，
    再由乙○○親自持往交易地點交付予販毒對象之方式，於附
    表所示之時間、地點，連續多次販賣海洛因予戊○○、己○○、庚○○、丙○○、甲○○等人施用（詳細時間、地點、
    交易對象、次數、金額詳如附件所示）。嗣於94年8月27 日
    凌晨1時30分許，在花蓮縣玉里鎮○○路○段、民生街口經
    警查獲，並扣得海洛因7包（含袋重1.59公克）、乙○○所
    有之小皮包1個、行動電話1支（0000000000號），始查悉上
    情。
二、案經花蓮縣警察局花蓮分局報告台灣花蓮地方法院檢察署檢
    察官偵查起訴。
    理  由
一、按被告以外之人於審判外之言詞或書面陳述，除法律有規定
  　者外，不得作為證據；被告以外之人於檢察事務官、司法警
    察官或司法警察調查中所為之陳述，與審判中不符時，其先
    前之陳述具有較可信之特別情況，且為證明犯罪事實存否所
    必要者，得為證據，另被告以外之人於審判外之陳述，雖不
    符前四條之規定，而經當事人於審判程序同意作為證據，法
    院審酌該言詞陳述或書面陳述作成時之情況，認為適當者，
    亦得為證據，刑事訴訟法第159條第1項、第159條之2、第
    159條之5分別定有明文。查公訴人以證人己○○、庚○○、
    丙○○、甲○○於警詢中之證詞為證據，被告及指定辯護人
    於本院準備程序中均同意上開證詞做為證據，本院審核前開
    證詞之取得並無不法之情事存在，依前開規定，認前開證人
    於警詢中之證詞應具證據能力。另公訴人以證人戊○○、丁○○於警詢中證詞為證據，指定辯護人則否認其證據能力，
    經查，證人戊○○於本院中證述如何向被告購買海洛因之證
    詞與其警詢中所陳情節，並無前後證述不符之情形存在，是
    依上開說明，其警詢中之證詞自不具有證據能力。另查證人
    丁○○雖於警詢中證述向被告購買海洛因，然其於本院審理
    中拒絕作證，又公訴人亦未提出證人丁○○前開警詢中之證
    詞有何具有較可信之特別情況，揆諸前揭說明，亦應認其警
    詢中之證述無證據能力。
二、訊據被告乙○○矢口否認有何販賣第一級海洛因犯行，辯稱
    ：伊確實有曾交付海洛因予證人庚○○、己○○、甲○○各
    2次、證人董建福1次海洛因，然伊係幫庚○○等人調貨，僅
    代向他人購買海洛因後轉交，並未從中獲取利益，沒有販賣
    海洛因，另伊不曾販賣或交付海洛因予證人戊○○云云。惟
    查：
（一）被告於附表所示之時間、地點販賣海洛因予證人己○○等
      人等事實，分據證人己○○、庚○○及甲○○於警詢、偵
      查及本院審理中、證人丙○○於警詢及偵查中、證人戊○○於及警詢及本院審理中結證屬實。證人己○○證稱：伊
      以伊太太所有之門號0000000000號行動電話撥打被告行動
      電話聯絡購買海洛因事宜，並約定於附表所示之地點交易
      海洛因，共向被告購買如附表編號1所示之金額及次數等
      語；證人庚○○證稱：伊以自己所有之門號0000000000號
      行動電話或以公共電話撥打被告門號0000000000號行動電
      話，約定購買之時間、地點後，由被告於附表編號2之時
      間、地點交付海洛因予伊等語；證人甲○○證稱：伊以其
      所有之門號0000000000號或以公共電話、撥打被告門號
      0000000000號、0000000000號行動電話，約定購買金額及
      地點後，由被告於附表編號3時間、地點交付海洛因予伊
      等語；證人丙○○證稱：伊以其所有之門號0000000000號
      、0000000000號行動電話撥打被告門號0000000000號行動
      電話，約定購買金額及地點後，由被告於附表編號4時間
      、地點交付海洛因予伊等語；證人鄧政則證稱：伊以其所
      有之門號0000000號撥打被告電話，約定購買金額及地點
      後，由被告於附表編號5時間、地點交付海洛因予伊等語
      。衡以被告亦坦承曾交付毒品與證人己○○等人，且查：
      1、前開證人分別於警詢、偵查及本院審理中數次所述向
      被告購買海洛因時間、地點、交易情形等事項均大致相符
      。2、上開證人所述以電話向被告購買海洛因，並約定交
      易金額及地點之過程亦均相同。3、證人己○○、丙○○
      與被告並無仇怨一情，業據被告供述在卷，至於證人戊○○、甲○○固曾於93年8月間及94年間與被告發生口角爭
      執，證人庚○○則曾與被告之弟弟發生爭執等情，為被告
      於本院審理中所供述，惟證人庚○○於94年8月7日、9日
      、13日、14日；證人甲○○於94年8月9日下午1時許、3時
      許、6時許、8月13日、21日、22日；證人戊○○於94年8
      月18日均分別撥打被告前開0000000 00 0之行動電話與被
      告聯絡，顯見被告與上開證人並未因前開爭吵而生有怨隙
      ，且被告與上開證人之爭執僅為一般之爭吵、打架，雙方
      並無深仇大恨，上開證人當無眾口一致均故意構陷被告可
      判處死刑或無期徒刑之販賣第一級毒品之重罪之可能。綜
      上，堪信前開證人之證詞為真實可採，足認被告確有附表
      所示之販賣海洛因犯行。
（二）被告雖辯稱交付海洛因予證人己○○等人係基於幫忙調貨
      ，然證人己○○於本院審理中證稱：伊是向被告買來吸食
      ，沒有與被告一起吸食等語（本院卷第129頁）；證人庚○○於本院審理中則證述：伊打電話給被告後，被告就叫
      伊過去拿，沒有提到要去向別人調貨等語（本院卷第155
      頁）；證人甲○○並證述：伊打電話過去，被告手邊如果
      沒有海洛因會說他不在家，如果手邊有海洛因就叫我過去
      等語（本院卷第183頁），則被告既未向購買者表示其係
      幫忙調貨，甚且只有在手邊有海洛因時才會叫購買者到家
      中交易，已難認被告有何幫忙調貨之情存在。況查，被告
      初於警詢、偵訊及本院準備程序中均矢口否認曾交付海洛
      因予上開證人，迨上開證人於本院審理中均證述被告曾交
      付海洛因等事實，被告始於本院審理中承認曾交付海洛因
      予前開證人，惟辯稱其係幫忙調貨云云，則果被告前開所
      辯為真實，其又豈會不於偵查中或本院準備程序中即提出
      此項對其有利之說詞？況查一般民眾普遍認知海洛因、安
      非他命等毒品之非法交易，政府一向查禁森嚴，且重罰不
      寬貸，衡諸常情，被告倘非有利可圖，絕無平白甘冒被嚴
      查重罰高度風險，而幫上開僅為一般朋友關係之證人己○○等數人調取海洛因之理？堪信被告係販賣前開海洛因予
      證人己○○等人，而非幫忙調海洛因，被告前開辯詞，並
      不可採。
（四）證人丙○○雖於本院審理中證稱：伊係請被告幫忙調海洛
      因等語，然查證人亦於本院審理中證稱：伊只有在第一次
      打電話被告時，被告說其沒有海洛因，但可以幫忙調到，
      此後伊打電話給被告都只是告知要多少海洛因，通話很簡
      潔；海洛因係被告親自交付等語（本院卷第134、135頁）
      ，可知證人庚○○係因被告單方面告知其係以調貨方式交
      付其海洛因，而認定被告係幫忙調海洛因，況被告與證人
      丙○○之通話過程中既均未提及其如何調取海洛因或商議
      合資購買安非他命之出資或分配方式，被告甚至親自交付
      毒品予證人庚○○，且證人庚○○與被告電話聯絡後，最
      快可以在半個小時內拿到海洛因一情，業據證人庚○○於
      本院審理中證述明白，可知被告對於所交付之海洛因應能
      自由掌控，始能於短時間內交貨，足認被告應非幫忙調海
      洛因，而係基於營利之意圖販賣海洛因予上開證人，故難
      以證人庚○○前開證詞為有利於被告之認定。
（五）綜上所述，本案事證明確，被告連續販賣海洛因予附表所
      示之人之犯行，應堪認定，應予依法論科。
三、核被告所為，係犯毒品危害防制條例第4條第1項販賣第一級
    毒品罪。被告販賣海洛因前後持有海洛因之低度行為，為其
    販賣海洛因之高度行為所吸收，不另論罪。被告多次販賣海
    洛因之行為，時間緊接，且犯罪構成要件相同，顯係基於概
    括犯意反覆為之，應依連續犯之規定，論以連續販賣第一級
    毒品罪，惟其所犯罪名之法定刑為死刑、無期徒刑，依刑法
    第六十四條第一項、第六十五條第一項規定，不得加重其刑
    。爰審酌被告並無前科，有台灣高等法院被告全國前案紀錄
    表1份附卷可查，其犯罪之手段、方法、販賣毒品之時間、
    次數，被告為一己之私販賣、運輸毒品，嚴重戕害國人身體
    健康，及其犯罪後矢口否認犯行，顯不知悔改等一切情狀，
    量處如主文所示之刑，並依法褫奪公權終身。
四、扣案海洛因7包（含袋重1.59公克），為毒品危害防制條例
    所規定之第一級毒品，應依法宣告沒收銷燬之。扣案小皮包
    1 個、行動電話1支（0000000000號），均係被告所有，業
    據被告於本院審理中所是認，且經本院審認應係供其犯本案
    所用之物，應依刑法第38條第1項第2款規定宣告沒收。另依
    照最有利於被告之販賣海洛因所得金額作計算，被告販賣海
    洛因所得44000元（其計算式為：3000+1000+30000+7000+30
    00 =44000）元，應依毒品危害防制條例第19條第1項之規定
    沒收之，如全部或一部不能沒收時，以其財產抵償之。另查
    ，毒品危害防制條例第18條第1項前段規定：查獲之毒品及
    專供製造或施用毒品之器具，不問屬於犯人與否沒收之，此
    項規定係刑法第38條之特別規定，仍有上開原則之適用（參
    照最高法院91年度臺非字第67號判決意旨）。查扣案之安非
    他命1包（含袋重0.47公克），為第二級毒品，係屬違禁物
    ，雖與被告販賣第一級毒品犯行並無關連，惟既據檢察官於
    起訴書中聲請沒收，參照上開說明，為避免重行聲請單獨沒
    收而浪費司法資源，自應由本院對之宣告沒收銷燬。
五、不另為無罪之諭知：
（一）公訴意旨略以：被告乙○○基於概括之犯意，自93年間起
      ，以0000000000號、0000000000號行動電話作為聯繫工具
      ，以每包毒品海洛因大包裝1000元、小包裝500元之代價
      ，連續多次在其位於花蓮縣玉里鎮○○里○○路415號住
      處等處，販賣第一級毒品海洛因予丁○○，因認被告涉犯
      毒品危害防制條例第4條第1項販賣第一級毒品罪嫌云云。
（二）按犯罪事實應依證據認定之，無證據不得認定犯罪事實；
      又不能證明被告犯罪者應諭知無罪之判決，刑事訴訟法第
      一百五十四條第二項、第三百零一條第一項分別定有明文
      。
（三）公訴人認被告涉有上開罪嫌，無非係以證人丁○○於警詢
      中之證詞及扣案海洛因7包，為其主要證據。然查，證人
      丁○○警詢中之證詞並無證據能力，已如前述，又扣案之
      海洛因僅可證明被告持有海洛因之事實，尚不得據以認定
      被告確有販賣海洛因予證人丁○○之犯行。故依公訴人所
      舉前開證據均不足以證明被告有何販賣海洛因予證人丁○○之犯行，此外，本院復查無其他積極證據足資證明被告
      確有上開之犯行，本案不能證明被告犯罪，揆諸首揭上開
      規定，本應為被告無罪之諭知，惟公訴人認此部分與前開
      已起訴有罪部分有連續犯之裁判上一罪關係，爰不另為無
      罪之諭知。
據上論斷，應依刑事訴訟法第299條第1項前段，毒品危害防制條
例第4條第1項、第18條第1項、第19條第1項，刑法第11條前段、
第56條、第37條第1項、第38條第1項第2款，判決如主文。
本案經檢察官許景森到庭執行職務。
中　　華　　民　　國　　94　　年　　12　　月　　30　　日
　　　　　　　　　台灣花蓮地方法院刑事第二庭
                      審判長法　官    李豫雙
                            法  官    林韋岑
                            法  官　  俞秀美
上列正本證明與原本無異。
如對本判決不服，應於送達後10日內，向本院提出上訴狀。（應
抄附繕本）
                            書記官
中　　華　　民　　國　　94　　年　　12　　月　　30　　日
附錄本案論罪科刑之法條：
毒品危害防制條例第4條第1項：
製造、運輸、販賣第一級毒品者，處死刑或無期徒刑；處無期徒
刑者，得併科新臺幣1000萬元以下罰金。
附表
┌──┬───┬──────┬────┬─────┬───┐
│編號│時  間│地        點│ 對象   │交易金額、│販賣總│
│    │      │（花蓮縣）  │        │次數      │金額（│
│    │      │            │        │          │新台幣│
│    │      │            │        │          │）    │
├──┼───┼──────┼────┼─────┼───┤
│一  │94年4 │玉里鎮天生好│己○○  │500元  2次│3000  │
│    │、5月 │手撞球場、玉│        │1000元 2次│      │
│    │間    │里慈濟醫院門│        │共4次     │      │
│    │      │口、玉里火車│        │          │      │
│    │      │站          │        │          │      │
├──┼───┼──────┼────┼─────┼───┤
│二、│94年8 │玉里鎮永昌里│庚○○  │500元  2次│1000  │
│    │月間  │中華路417號 │        │          │      │
│    │      │被告住處    │        │          │      │
├──┼───┼──────┼────┼─────┼───┤
│    │94年4 │同上        │甲○○  │每次買500 │30000 │
│三  │月間至│            │        │元至1000之│      │
│    │7月間 │            │        │數量，約有│      │
│    │某日  │            │        │60、70次  │      │
├──┼───┼──────┼────┼─────┼───┤
│四  │94年4 │玉里鎮永昌里│丙○○  │每次買500 │7000  │
│    │月間某│中華路417號 │        │至1000元之│      │
│    │日起至│被告住處、玉│        │量，次數不│      │
│    │95年8 │里鎮○○路  │        │詳        │      │
│    │月27日│394向1號董健│        │          │      │
│    │      │福住處、玉里│        │          │      │
│    │      │公園        │        │          │      │
├──┼───┼──────┼────┼─────┼───┤
│五  │94年8 │玉里高中附近│戊○○  │ 每次買500│3000  │
│    │月間某│            │        │ 或1000元 │      │
│    │日    │            │        │ 約每5、6 │      │
│    │      │            │        │ 次       │      │
├──┴───┴──────┴────┴─────┴───┤
│總計                                            44000元 │
└────────────────────────────┘
